臺灣臺南地方法院刑事判決
110年度訴字第1247號
公  訴  人  臺灣臺南地方檢察署檢察官
被      告  張富期



上列被告因詐欺案件，經檢察官提起公訴（110年度偵字第8301
號），被告就被訴事實為有罪之陳述，本院合議庭裁定由受命法
官獨任進行簡式審判程序，判決如下：
    主  文
甲○○共同以網際網路對公眾散布而犯詐欺取財罪，處有期徒刑壹
年，緩刑貳年，並應自本判決確定之日起壹個月內給付被害人乙○○新臺幣壹萬元之款項。
    犯罪事實
甲○○與其母丙○○（另行審結）共同意圖為自己不法之所有，明知
丙○○並無從事性交易之真意，竟基於以網際網路對公眾散布而犯
詐欺取財之犯意聯絡，於民國110年1月20日某時，推由甲○○透過
網際網路連線至推特網站，以暱稱「圈圈。」帳號，虛偽刊登性
交易訊息。乙○○瀏覽上開網頁後，經由LINE通訊軟體，與甲○○申
設、暱稱「圈圈」之帳號聯繫，丙○○、甲○○並於同年月21日，傳
送訊息予乙○○佯稱：可以新臺幣（下同）1萬5千元代價進行性交
易云云，致乙○○陷於錯誤，於同年月22日15時21分許，以網路銀
行如數匯款至丙○○之配偶高和榮（不知情，另為不起訴處分）所
申辦之帳號00000000000000彰化商業銀行帳戶（下稱彰銀帳戶）
。甲○○再騎機車搭載丙○○於同日18時許，至臺南市南區「小北百
貨臺南中華南店」，由甲○○操作自動櫃員機提領上開款項朋分花
用一空。嗣「圈圈」未依約前來，且避不見面，乙○○始知受騙。
    理  由
一、按本件被告甲○○所犯為死刑、無期徒刑、最輕本刑三年以上
    有期徒刑以外之罪，亦非屬高等法院管轄之第一審案件，其
    於本院準備程序及審理中，就被訴事實為有罪之陳述，經告
    知簡式審判程序之旨，並聽取當事人之意見後，本院合議庭
    依刑事訴訟法第273條之1第1項裁定進行簡式審判程序，是
    本案之證據調查，依同法第273條之2之規定，不受同法第15
    9條第1項、第161條之2、第161條之3、第163條之1及第164
    條至第170條所規定證據能力認定及調查方式之限制，合先
    敘明。
二、上揭犯罪事實，業據被告甲○○於偵審時坦承不諱（8301號偵
    卷第104至106頁、本院卷第176、184、189頁），核與共犯
    丙○○供述內容相符（8301號偵卷第109至110頁、本院卷第10
    1、107、114頁），且據告訴人乙○○證述遭詐騙經過綦詳（
    警一卷第76至78頁），復有告訴人提出之「圈圈。」推特網
    頁及其與「圈圈。」之推特對話紀錄（警一卷第86頁上方、
    88頁上方、90頁下方）、告訴人提出「圈圈」之LINE個人首
    頁及其與「圈圈」之LINE對話紀錄（警一卷第88頁下方、86
    頁下方、90頁上方、92至108頁）、告訴人提出之網路銀行
    交易明細（警一卷第110頁）、上開高和榮彰銀帳戶交易明
    細（警一卷第62至65頁）、被告於110年1月22日騎乘L9F-23
    9號機車搭載共犯丙○○前往「小北百貨臺南中華南店」提領
    款項之監視錄影畫面照片（警一卷第66頁至69頁上方）、L9
    F-239號機車之車牌辨識系統照片及車輛詳細資料報表（警
    一卷第69頁下方至70頁、72頁）等件在卷可稽，是被告出於
    任意性之自白，經上述證據補強應與事實相符，而堪信採。
    綜上所述，本案事證明確，被告犯行洵堪認定，應予依法論
    科。
三、論罪科刑　　　　
  ㈠依刑法第339條之4第1項第3款加重事由之立法理由說明可知
    ，該款之加重詐欺罪，係以對不特定多數之公眾散布詐欺訊
    息為要件。行為人若係基於詐欺不特定民眾之犯意，利用網
    際網路等傳播工具，刊登虛偽不實之廣告，以招徠民眾，遂
    行詐騙；縱行為人尚須對受廣告引誘而來之被害人，續行施
    用詐術，始能使之交付財物，仍係直接以網際網路等傳播工
    具向公眾散布詐欺訊息，無礙成立加重詐欺罪。易言之，倘
    行為人有以上開傳播工具，對於不特定人或多數人散布不實
    訊息，以招徠民眾，進而遂行詐欺行為，即已具備上開加重
    詐欺罪之構成要件（最高法院108年度台上字第1069號判決
    參照）。查被告上述詐欺取財犯行，係利用網際網路，在不
    特定人得共見共聞之推特網站上公開刊登欲從事性交易之之
    訊息，自屬以網際網路對不特定人散布上開不實訊息，經告
    訴人瀏覽後，再以LINE聯繫實施詐欺犯行，致告訴人陷於錯
    誤匯款，此有本案推特網頁、告訴人與被告間LINE對話紀錄
    在卷可稽，足認被告所為與刑法第339條之4第1項第3款之加
    重詐欺構成要件相符。是核被告上開所為，係犯刑法第339
    條之4第1項第3款之以網際網路對公眾散布而犯詐欺取財罪
    。
　㈡被告與其母丙○○就上開犯行，有犯意聯絡及行為分擔，應論
    以共同正犯。　
　㈢爰以行為人之責任為基礎，審酌被告不思循正當途徑賺取財
    物，利用網路之公開性，對外散布不實交易訊息，藉以實施
    詐欺犯罪，非但影響網路世界之正常交易秩序，且往往造成
    廣大民眾受騙，侵害社會程度及影響層面均較普通詐欺行為
    嚴重，犯罪手段可議；究其動機，不外缺錢花用，並無特別
    可憫之處，其犯罪動機、目的，均無可取；被告於偵審中坦
    承犯行，且與告訴人調解成立，並給付部分賠償金（5千元
    ）予告訴人（見本院卷第77頁調解筆錄、第107頁本院111年
    1月27日公務電話紀錄），態度尚佳；兼衡被告本案詐得之
    財物數額、素行，以及其陳明之智識程度、家庭經濟狀況（
    本院卷第177至178、191頁）等一切情狀，量處如主文所示
    之刑。
　㈣末查，被告未曾因故意犯罪而受有期徒刑以上刑之宣告，有
    卷附臺灣高等法院被告前案紀錄表可憑，因一時貪念，而為
    上述犯行固有非是，惟犯後坦承犯行，並與告訴人調解成立
    ，給付部分賠償金予告訴人，已如前述，當認其有反躬深省
    改過自新之可能，經過這次偵審程序後，應該知道警惕，不
    會再犯，是本院認為允宜給予展迎新生之機會，對其所受本
    案刑之宣告，以暫不執行為適當，爰併予宣告緩刑2年，用
    啟自新。又按緩刑宣告，得斟酌情形，命犯罪行為人向被害
    人支付相當數額之財產或非財產上之損害賠償，刑法第74條
    第2項第3款亦定有明文。查被告既表示願意賠償告訴人，又
    尚有部分賠償金（1萬元）未給付，為使告訴人獲得充分之
    保障，並督促被告履行債務，以確實收緩刑之功效，爰依刑
    法第74條第2項第3款規定，參酌告訴人之意見（見本院卷第
    199頁之111年1月27日公務電話紀錄），命被告應自本判決
    確定之日起1個月內給付告訴人1萬元之款項，此部分依同法
    條第4項規定，並得為民事強制執行名義。倘被告未遵循本
    院所諭知上述緩刑期間之負擔，情節重大者，檢察官仍得依
    刑事訴訟法第476條及刑法第75條之1第1項第4款之規定，聲
    請撤銷本件緩刑之宣告，附此敘明。
四、不宣告沒收之說明
　㈠按「犯罪所得，屬於犯罪行為人者，沒收之。」、「前二項
    之沒收，於全部或一部不能沒收或不宜執行沒收時，追徵其
    價額。」、「第一項及第二項之犯罪所得，包括違法行為所
    得、其變得之物或財產上利益及其孳息。」、「犯罪所得已
    實際合法發還被害人者，不予宣告沒收或追徵。」、「宣告
    前二條之沒收或追徵，有過苛之虞、欠缺刑法上之重要性、
    犯罪所得價值低微，或為維持受宣告人生活條件之必要者，
    得不宣告或酌減之。」，刑法第38條之1第1項前段、第3項
    、第4項、第5項、第38條之2第2項分別定有明文。又共同正
    犯犯罪所得之沒收、追徵，應就各人所分得之數為之。所謂
    各人「所分得」之數，係指各人「對犯罪所得有事實上之處
    分權限」而言。因此，若共同正犯各成員內部間，對於犯罪
    所得分配明確時，應依各人實際所得予以宣告沒收；然若共
    同正犯對於犯罪所得享有共同處分權限時，僅因彼此間尚未
    分配或分配狀況未臻具體、明確，參照民法第271條「數人
    負同一債務，而其給付可分者，除法律另有規定或契約另有
    訂定外，應各平均分擔之」，民事訴訟法第85條第1項前段
    「共同訴訟人，按其人數，平均分擔訴訟費用」等規定之法
    理，應平均分擔（最高法院110年度台上字第1355號判決意
    旨參照）。　
　㈡被告與共犯丙○○就上開犯行詐得之15,000元，兩人係朋分花
    用完畢，此據被告供證在卷（8301號偵卷第105頁），參照
    前揭說明，被告此部分犯行之所得為7,500元。而被告業與
    告訴人調解成立，並給付5千元賠償金予告訴人，堪認其已
    將犯罪所得中之5千元返還告訴人，此部分依刑法第38條之1
    第5項規定，不能再宣告沒收、追徵。又被告迄未返還之所
    得僅餘2,500元，被告既允諾將剩餘款項1萬元儘速匯還告訴
    人，此亦經告訴人同意（見本院卷第199頁之111年1月27日
    公務電話紀錄），倘再諭知2,500元之所得沒收，不僅削弱
    被告之償還能力、提高告訴人不能如願受償之風險，亦增加
    告訴人事後（於本判決確定1年內）另依刑事訴訟法第473條
    規定聲請檢察官發還之負擔，而有過苛之虞，故依刑法第38
    條之2第2項規定，亦不再宣告此部分犯罪所得之沒收、追徵
    。
五、適用之法律
　　刑事訴訟法第273條之1第1項、第299條第1項前段，刑法第2
    8條、第339條之4第1項第3款、第74條第1項第1款、第2項第
    3款，刑法施行法第1條之1第1項。
本案經檢察官粟威穆提起公訴，檢察官丁○○到庭執行職務。
中　　華　　民　　國　　111 　年　　1 　　月　　27　　日
　　　　　　　　　刑事第五庭    法　官　林欣玲
以上正本證明與原本無異。
如不服本判決應於收受本判決後20日內向本院提出上訴書狀，並
應敘述具體理由。其未敘述上訴理由者，應於上訴期間屆滿後20
日內向本院補提理由書狀（均須按他造當事人之人數附繕本）「
切勿逕送上級法院」。 
　　　　　　　　　　　　　　　　書記官　莊文茹
中　　華　　民　　國　　111 　年　　1 　　月　　27　　日
附錄本案論罪科刑法條：
中華民國刑法第339條之4
犯第339條詐欺罪而有下列情形之一者，處1年以上7年以下有期
徒刑，得併科1百萬元以下罰金：
一、冒用政府機關或公務員名義犯之。
二、三人以上共同犯之。
三、以廣播電視、電子通訊、網際網路或其他媒體等傳播工具，
    對公眾散布而犯之。
前項之未遂犯罰之。